【裁判字號】    99,交抗,2252
【裁判日期】    991230
【裁判案由】    違反道路交通管理處罰條例
【裁判全文】
臺灣高等法院交通事件裁定            99年度交抗字第2252號
抗  告  人
即受處分人  莊風欽
上列抗告人即受處分人因違反道路交通管理處罰條例案件，不服
臺灣臺北地方法院中華民國99年12月8 日所為裁定（99年度交聲
字第1440號、第1441號、第1442號），提起抗告，本院裁定如下
：
    主  文
抗告駁回。
    理  由
一、原裁定意旨略以：抗告人即受處分人莊風欽（簡稱抗告人）
    分別於民國98年4 月29日、98年5 月3 日、98年5 月11日，
    在臺北市○○路137 巷35號騎樓，有堆積、置放舊貨並以大
    型電動三輪車占用道路，先後經臺北市政府警察局萬華分局
    西園路派出所警員，以抗告人有違反道路交通管理處罰條例
    第82條第1 項第1 款規定之違規行為而予以舉發等情，為抗
    告人所不爭執，並有採證照片在卷足憑，抗告人違規情節明
    確，原處分機關分別依道路交通管理處罰條例第82條第1 項
    第1 款規定予以處罰，於法均無不合，因而駁回抗告人異議
    之聲明。
二、抗告意旨略以：(一)原裁定所載抗告人以大型電動三輪車占用
    道路並不正確，應係小型電動三輪車；(二)抗告人居住地方左
    鄰右舍，每天多有人停汽機腳踏車、花或其他東西占用行人
    通道，行人無法通行大家多沒事；(三)抗告人未將行人通道堵
    著，每人多可行走通行，法院也沒來查看，草草裁定，各單
    位看抗告人因罹患精神喪失好欺侮；(四)抗告人的老家因經左
    鄰以水泥圍住，完工後圍住的主人即生病，沒幾天就去世云
    云，並提出中華民國身心障礙手冊影本1 紙為證。
三、按在道路堆積、置放、設置或拋擲足以妨礙交通之物者，除
    責令行為人即時停止並消除障礙外，處行為人或其雇主新臺
    幣（下同）1,200 元以上2,400 元下罰鍰，道路交通管理處
    罰條例第82條第1 項第1 款定有明文。次按前開條文中所稱
    之道路，指公路、街道、巷衖、廣場、騎樓、走廊或其他供
    公眾通行之地方，亦為同條例第3 條第1 款所明定。
四、經查：
  (一)抗告人於前開時、地，在騎樓堆積、置放舊貨並以大型電動
    三輪車占用道路，先後為警查獲有「在道路堆積、置放、設
    置或拋擲足以妨礙交通之物」之違規行為而予以舉發等情，
    為抗告人所不爭執，並有臺北市政府警察局北市警交字第AE
    X823504 號、第AEX823514 號、第AEX823518 號舉發違反道
    路交通管理事件通知單、臺北市政府警察局萬華分局98年12
    月15日北市警華交裁字第AEX823504 號、第AEX823514 號、
    第AEX823518 號違反道路交通管理事件裁決書（其中第AEX8
    23514 號違反道路交通管理事件裁決書中，違反法條係記載
    道路交通管理處罰條例第82條第1 項第1 款，然舉發違規事
    實卻記載「在非列管之消防通道堆積、放置物品」，此應係
    「在道路堆積、置放、設置或拋擲足以妨礙交通之物」之誤
    載，併此敘明）等影本及現場照片共15幀等在卷可稽（參原
    審99年度交聲字第1440號卷第7 頁至第10頁、第18頁至第29
    頁），是抗告人確有在道路堆積、置放、設置或拋擲足以妨
    礙交通之物之違規事實，堪予認定。
  (二)按道路交通管理處罰條例所稱之「道路」，係指公路、街道
    、巷衖、廣場、騎樓、走廊或其他供公眾通行之地方，該條
    例第3 條第1 款規定甚明。查抗告人所指之「騎樓」，為道
    路交通管理處罰條例規定之「道路」，係供一般公眾往來通
    行之道路無訛。又按道路交通管理處罰條例第82條第1 項第
    1 款之處罰，以行為人在道路堆積、放置之物品足以妨礙交
    通為要件。所謂妨礙交通，並不以行人或車輛完全無法通行
    始稱之，只要公眾通行之權利受到適度之妨礙即足當之。參
    諸本件臺北市政府警察局萬華分局所提供之現場照片可知，
    就抗告人於騎樓堆放物品部分，抗告人堆放物品後，所剩餘
    的空間雖仍得容人通行，惟已然嚴重限制原有騎樓供人自由
    通行之功能，已足使行人之通行受到相當程度之妨礙，另就
    抗告人將電動三輪車置放於道路上部分，因該車體積龐大，
    亦已佔用道路相當之面積，是自均已達妨礙交通之程度，要
    無疑異議。本件抗告人堆積、置放物品之場所，既屬供公眾
    通行之道路，自應受道路交通管理處罰條例及其他交通法規
    之規範。另按憲法關於人民財產權應予保障之規定，旨在確
    保個人依財產之存續狀態行使其自由使用、收益及處分之權
    能，避免遭受公權力或第三人之侵害，惟如因公用或其他公
    益目的之必要，例如既成道路符合一定要件而成立公用地役
    關係者，則為兼顧公益，其財產上之利益必須有特別之犧牲
    ，其所有權人對於土地自由使用收益之權能必亦應受到限制
    ，司法院大法官會議釋字第400號解釋、交通部76 年11月14
    日交路（七六）字第26017 號函示意旨均可供參照。本件抗
    告人堆積、置放物品之場所，縱如抗告人所辯，部分係屬私
    人土地，依前揭說明，為兼顧公益，其財產上之利益必須有
    特別之犧牲，抗告人對於其所有之土地自由使用收益之權能
    亦應受到限制，故仍應受道路交通管理處罰條例及其他交通
    法規之規範自明，是抗告人於原審所辯，自不足採。
五、綜上所述，抗告人確有於前揭時、地堆積、置放足以妨礙交
    通之物之違規行為，原審認原處分機關分別依據道路交通管
    理處罰條例第82條第1 項第1 款之規定，就抗告人前揭違規
    行為，各裁處罰鍰1,500 元，於法有據，而駁回抗告人異議
    之聲明，經核並無違誤。抗告人雖以前詞置辯，惟電動三輪
    車究屬大型或小型，並無關本件宏旨，而抗告人原不得在道
    路堆積、置放、設置或拋擲足以妨礙交通之物，自不得以他
    人違規未遭舉發，主張其違規行為合法，至其餘抗告意旨，
    或係抗告人個人主觀感受，或係顯與本件違規事實無關，均
    無影響抗告人違規事實之認定。核諸抗告人之抗告意旨，洵
    無足採，無法推翻原裁定之適法性，其抗告為無理由，應予
    駁回。
六、據上論結，應依道路交通事件處理辦法第25條，刑事訴訟法
    第412 條，裁定如主文。
中    華    民    國    99    年    12    月    30    日
                  刑事第十九庭  審判長法  官 鄧振球
                                      法  官 彭幸鳴
                                      法  官 潘翠雪
以上正本證明與原本無異。
不得再抗告。
                                      書記官 朱家賢
中    華    民    國    99    年    12    月    31    日

司法院資訊處製作；財團法人民間司法改革基金會備份。
